臺灣高等法院刑事裁定
110年度聲字第164號
聲  請  人  臺灣高等檢察署檢察官
受  刑  人  羅斯福



上列聲請人因受刑人妨害自由等案件，先後經判決確定，有二裁
判以上，聲請定其應執行之刑（聲請案號：臺灣高等檢察署109
年度執聲字第2628號），本院裁定如下：
    主  文
羅斯福犯如附表所示各罪所處之刑，應執行有期徒刑拾月，如易
科罰金，以新臺幣壹仟元折算壹日。 
    理  由
一、聲請意旨略以：受刑人因妨害自由等罪，先後經判決確定如
    附表（該二罪曾經本院以109年度聲字第4071號裁定，與該
    裁定附表編號2之另妨害自由案件合併定應執行有期徒刑1年
    ，惟該裁定附表編號2妨害自由罪業經最高法院109年度台上
    字第3914號判決認應與該受刑人違反組織犯罪防制條例依想
    像競合，從一重論處罪刑，而撤銷該裁定編號2妨害自由罪
    刑），應依刑法第53條、第51條第5款規定，定其應執行之
    刑，爰依刑事訴訟法第477條第1項聲請裁定等語。
二、受刑人如附表編號1、2所示行為後，刑法第50條固已於民國
    102年1月23日修正，並自同年月25日施行，惟受刑人所犯如
    附表所示各罪，均屬得易科罰金之罪，修正前、後關於併合
    處罰之規定並無不同，對於受刑人尚無何有利或不利之影響
    ，即不生新舊法比較問題，自應依一般法律適用原則，適用
    裁判時即現行規定處理。又受刑人於附表編號2所示行為後
    ，有關併罰之數罪均得易科罰金，而其應執行之刑逾有期徒
    刑6月者，已於98年12月30日修正為亦有刑法第41條第1 項
    規定之適用，自99年1月2日起施行，顯較有利於受刑人，自
    應依刑法第2條第1項但書之規定，適用修正後即現行刑法第
    41條第8項，於所定之應執行刑已逾有期徒刑6月之情形，仍
    諭知易科罰金之折算標準。
三、經查，本件受刑人因犯如附表編號1、2所示之罪，先後經判
    處如附表編號1、2所示之刑，均經分別確定在案。雖附表編
    號1、2所示之罪，曾與受刑人另犯之恐嚇危害安全罪，經本
    院109年度聲字第4071號裁定合併定應執行有期徒刑1年確定
    ，然受刑人另犯之恐嚇危害安全罪，嗣業經最高法院109年
    度台上字第3914號判決認應與受刑人另犯參與犯罪組織罪，
    依想像競合，從一重論參與犯罪組織罪刑，因而撤銷該恐嚇
    危害安全罪。是本院109年度聲字第4071號裁定既有部分之
    罪經撤銷，致該裁定定刑之基礎已變動，而有另定應執行刑
    之必要，從而本件檢察官就附表編號1、2所示之罪聲請定應
    執行刑並無重複聲請之問題，自無違反一事不再理原則。又
    各罪均為裁判確定前所犯，有各該刑事判決書附卷可憑。又
    附表所示各罪均得易科罰金，茲據檢察官就附表所示各罪聲
    請定其應執行之刑，本院審核認其聲請正當，應依法定應執
    行之刑。
四、按數罪併罰，分別宣告多數有期徒刑者，於各刑中之最長期
    以上，各刑合併之刑期以下，定其刑期，但不得逾三十年，
    刑法第51條第5款定有明文。此乃因刑罰之科處，應以行為
    人之責任為基礎，考量人之生命有限，刑罰對被告造成之痛
    苦程度，係以刑度增加而生加乘效果，而非等比方式增加，
    如以實質累加方式執行，刑責恐將偏重過苛，不符現代刑事
    政策及刑罰之社會功能，故透過定應執行刑程式，採限制加
    重原則，授權法官綜合斟酌被告犯罪行為之不法與罪責程度
    、各罪彼此間之關聯性（例如數罪犯罪時間、空間、各行為
    所侵害法益之專屬性或同一性、數罪對法益侵害之加重效應
    等）、數罪所反應被告人格特性與傾向、對被告施以矯正之
    必要性等，妥適裁量最終具體應實現之刑罰，以符罪責相當
    之要求。因此，法院於酌定執行刑時，應體察法律恤刑之目
    的，為妥適之裁量，俾符合實質平等原則（最高法院105 年
    度台抗字第626號裁定意旨參照）。
五、查受刑人所犯如附表所示各罪，分係詐欺取財、強制罪，二
    罪之罪質迥異，侵害之法益、犯罪情節及手段亦均不同，犯
    罪時間亦有差距，審酌受刑人所犯上開二罪所反映之不同人
    格特性，所犯二罪係不同之犯罪類型、所侵犯者於併合處罰
    時，其責任重複非難之程度低、實現刑罰經濟的功能及數罪
    對法益侵害並無特別加重之必要等，參酌上揭最高法院裁定
    意旨，暨附表所示各罪宣告刑總和上限等內、外部性界限，
    爰依刑法第51條第5款規定，就附表編號1、2所示之罪所處
    之刑，定其應執行之刑如主文。至受刑人所犯如附表編號1 
    所示之罪，其所受有期徒刑5月部分，形式上雖已執行完畢
    ，然附表編號1、2所示之罪，均係在附表編號1所示之罪判
    決確定前所犯，合於數罪併罰要件，依上揭說明，仍應就附
    表所示各罪所處之刑，合併定應執行刑，該有期徒刑5月部
    分，則屬於就所定應執行刑執行時應為如何折抵之問題，附
    此敘明。
據上論斷，應依刑事訴訟法第477條第1項，刑法第2條第1項但書
、第50條、第53條、第51條第5款、第41條第1項前段、第8項，
裁定如主文。
中　　華　　民　　國　　110 　年　　1 　　月　　21　　日
                  刑事第十九庭  審判長法　官  曾淑華
                                      法　官  許文章　
                                      法　官  陳文貴
以上正本證明與原本無異。
不得抗告。
                                      書記官  俞妙樺
中　　華　　民　　國　　110 　年　　1 　　月　　21　　日
附表
編         號  1 2 （以下空白） 罪         名       詐欺取財罪        強制罪  宣    告    刑  有期徒刑5月 有期徒刑6月  犯  罪  日  期  99年4月12日 97年10月6日  偵  查  機  關年  度  案  號  臺北地檢99年度偵字第17452號 臺北地檢100年度偵字第18101號、101年度偵字第10450、11263、12105、12227、15057、16202、16795、17083、18434、101年度偵續字第227、274號  最  後   事實審 法    院 臺北地院 臺灣高院   案    號 99年度易字第2655號 106年度原上訴字第91號   判決日期 100年2月11日 109年4月15日  確  定   判  決 法    院 臺灣高院 臺灣高院   案    號 100年度上易字第658號 106年度原上訴字第91號   判    決確定日期 100年3月29日 109年4月15日  是否為得易科罰金之案件           是          是  備           註  臺北地檢100年度執字第2310號（已執畢） 臺北地檢109年度執字第4671號